臺灣士林地方法院交通事件裁定　　　　　　　　　　九十三年度交聲字第二００號
　　原處分機關　臺北市交通事件裁決所
　　異　議　人
　　即受處分人　乙○○
右列異議人即受處分人因違反道路交通管理處罰條例案件，對於臺北市交通事件裁決
所中華民國九十三年三月一日所為之處分（原處分案號：北市裁三字第裁二二─ＡＸ
Ｘ０三一五七八號），聲明異議，本院裁定如左：
        主  文
原處分撤銷。
乙○○汽車駕駛人，駕駛汽車違反道路交通安全規則，因而肇事致人受傷，處罰鍰新
台幣玖佰元，並記違規點數參點。
        理  由
一、按汽車駕駛人轉彎時，轉彎車不讓直行車先行者，處二百元以上六百元以下罰鍰
    ，道路交通管理處罰條例第四十八條第六款定有明文；汽車駕駛人，違反前開規
    定者，除依原條款處罰鍰外，並記違規點數一點，道路交通管理處罰條例第六十
    三條第一項第一款定有明文。而道路交通管理處罰條例第六十一條條文業經總統
    於民國（下同）九十三年四月二十一日以華總一義字第０九三０００七七六０一
    號令修正公布，並經行政院定自九十三年七月一日起施行（發文日期：九十三年
    六月三十日，發文字號：院臺交字第０９３００８６６８４）。依修正後道路交
    通管理處罰條例第六十一條第三項規定，汽車駕駛人駕駛汽車違反道路交通安全
    規則，因而肇事致人受傷者，記違規點數三點；致人重傷者，吊扣其駕駛執照三
    個月至六個月，合先予以敘明。
二、原處分意旨略以：異議人即受處分人乙○○（下稱異議人），於九十二年八月八
    日十六時五十分駕駛車號二Ｂ─三五二號營小客車，沿臺北市○○街三二一巷由
    南向西左轉肇事地點時，其右前車頭與甲○○（嗣已改名李芷棋）所騎乘沿臺北
    市○○街由西向東方向行駛之ＧＪＬ─七一五號重機車右側車身相撞及而肇事，
    致甲○○受有手肘、腳部、膝蓋、右肩、腰部等處擦傷。經警舉發「１、轉彎車
    不讓直行車先行。２、違反道路交通安全規則肇事致人受傷。」之違規，依道路
    交通管理處罰條例第四十八條第六款、第六十一條第三項規定，分別裁決罰鍰新
    台幣九百元整及吊扣駕駛執照三個月，並依道路交通管理處罰條例第六十三條第
    一項規定，違反道路交通管理處罰條例第四十八條者，記違規點數一點等語。
三、異議意旨略以：(一)道路交通安全規則第一百零二條第一項第六款所謂「轉彎車應
    禮讓直行車先行」應係針對某一程度的近距離而規範，而當時處理之警員並未進
    一步詢問清楚該機車距離多遠，卻在事後直接開單處罰，難免有入人於罪之嫌。
    (二)車禍地點係陽光街靠近瑞光路口一處劃有交叉黃線之巷口，依當時陽光街方向
    為紅燈，此一黃線網區係淨空狀態，黃線網區兩端均有小客車正處於停等紅燈狀
    態，伊係合乎規定使用道路，並觀察路況安全才左轉動作。(三)伊看見陽光街上的
    機車，距離應有二十公尺以上，而且當時在同一側正有有線電視之工程車及人員
    （位於伊與機車之間）在作架線工作，因陽光街單向僅有一個車道，機車勢必因
    這些施工人員而減速甚至被阻擋，加上距離尚遠，因此伊才會做出左轉的判斷。
    (四)其在轉彎前看到的該部機車，是否就是被害人所騎乘，伊無從而知，但是：若
    是同一部，表示被害人因為有線電視施工車及人員阻擋，為趕時間而從內側車道
    違規超車，在此情形下伊即無過錯，不應歸責伊；若伊看到的該部機車，並非被
    害人騎乘，則警員引用道路交通安全規則第一百零二條第一項第六款之禮讓原則
    開立罰單，顯有用法錯誤之情況。爰提起異議，請求撤銷原處分云云。
四、經查本件異議人對於前揭時、地，因其所駕計程車撞及被害人李芷棋（原名甲○
    ○）所騎乘之機車，致李芷棋受傷等情並不否認，且查：
（一）汽機車駕駛人領有駕駛執照，自應遵守道路交通安全規則之規定而駕駛車輛，
      而汽車行駛至交岔路口，轉彎車應讓直行車先行，於道路交通安全規則第一百
      零六條第一項第六款前段定有明文。本件異議人到庭陳稱：「（轉彎時，有無
      看到證人即被害人李芷棋騎機車由西往東過來？）我不確定那台機車就是證人
      的機車，且當時在陽光街上離我約二十公尺左右，有一台車在那邊，是靜止還
      是行走，我不清楚。」、「（那輛機車什麼顏色？）看起來是藍色的，但是因
      距離有點遠，不知是深藍色還是淺藍色。」、「（你從陽光街出來左轉看見機
      車是在哪裡？）我看見那台機車是在陽光街人行道與汽車之間。」、「（你的
      車子哪裡撞到證人機車？）我車子的右邊撞到。」、「（你看到的車子與證人
      的車子顏色及位置均不同有何意見？）我不能確定有無看到他的車子。」、「
      （何時看到證人的車子？）我看到他的車子時，已經撞上了。」、「（你當時
      車速多少？）大概四、五十公里。」等語；而本案中被害人李芷棋亦到庭證稱
      ：「我騎著ＧＪＬ─七一五號紅色機車，由陽光街由西往東行駛，因為瑞光路
      紅燈，我是要騎到紅燈那邊才停車，我是距離約七、八公尺左右看見異議人那
      部車要出來，我就一直按喇叭，我仍然一直前進，但有稍微減速，我當時看到
      他在看紅綠燈，我不知道他要左轉還是右轉，看見他還是一直往前前進，就在
      那時撞到，是他撞到我，我是機車右後方被異議人的右前車頭撞到。」、「（
      車禍現場你是走在陽光街的哪裡？）我是走在陽光街由西往東，當時瑞光街是
      紅燈，所以陽光街上停有汽車，我是走在汽車的左邊靠近黃色分格線的地方。
      」、「我的整個人斜擦在地上，我的背部有斜擦到地上，我有受傷，腳有擦傷
      、
      右肩、右側腰部、膝蓋及右手肘都有受傷，我是到三總去看醫生。」等語（見
      本院九十三年五月六日訊問筆錄），足徵異議人於案發時在交岔路口欲轉彎，
      仍維持四、五十公里之時速並未減速，且其轉彎車不讓直行之機車先行，因而
      肇事致被害人李芷棋受傷至為明確，此外復有台北市政府警察局交通警察大隊
      受理交通違規事件調查表、道路交通事故現場圖、交通事故分析研判表及異議
      人及被害人李芷棋（原名甲○○）簽名捺印之臺北市政府警察局內湖分局交通
      分隊交通事故談話紀錄表、交通事故補充資料表附卷可稽，異議人空言辯稱：
      無「轉彎車不讓直行車先行」之情事等云云，顯係事後飾卸之詞，尚不足採。
（二）道路交通管理處罰條例第六十一條條文業經總統於九十三年四月二十一日以華
      總一義字第０九三０００七七六０一號令修正公布，並經行政院定自九十三年
      七月一日起施行（發文日期：九十三年六月三十日，發文字號：院臺交字第０
      ９３００８６６８４）。依修正後道路交通管理處罰條例第六十一條第三項規
      定：「汽車駕駛人駕駛汽車違反道路交通安全規則，因而肇事致人受傷者，記
      違規點數三點；致人重傷者，吊扣其駕駛執照三個月至六個月。」並比較修正
      前道路交通管理處罰條例第六十一條第三項規定：「汽車駕駛人，駕駛汽車違
      反道路交通安全規則，因而肇事致人受傷者，吊扣其駕駛執照三個月至六個月
      。」可知，同一「汽車駕駛人駕駛汽車違反道路交通安全規則，因而肇事致人
      受傷者」之事實，因法規條文之修正，已有不同之處罰規定，而行政罰在法律
      之適用上亦應有刑法第二條第一項「行為後法律有變更者，適用裁判時之法律
      。但裁判前之法律有利於行為人者，適用最有利於行為人之法律」及稅捐稽徵
      法第四十八條之三「納稅義務人違反本法或稅法之規定，適用裁處時之法律。
      但裁處前之法律有利於納稅義務人者，適用最有利於納稅義務人之法律」規定
      所揭示之「從新從輕」原則之類推適用（陳清秀著【依法行政與法律的適用】
      一文，收錄於翁岳生編【行政法】一書，第一七六頁至第一七九頁，八十七年
      三月版），比較新舊法之結果，以修正後之新法對行為人較有利，本院自應適
      用修正生效後之新法為本件之裁判，以資適法。從而關於異議人，駕駛汽車違
      反道路交通安全規則，因而肇事致人受傷部分，應改記違規點數參點。
（三）綜上論述，本件異議人確有前述交通違規之事實至為明確。從而原處分機關爰
      依道路交通管理處罰條例第四十八條第六款、第六十一條第三項規定，分別裁
      決罰鍰新台幣九百元整及吊扣駕駛執照三個月，並依道路交通管理處罰條例第
      六十三條第一項規定，違反道路交通管理處罰條例第四十八條者，記違規點數
      一點等之處分，因道路交通管理處罰條例第六十一條第三項因法規條文已變更
      ，原處分已有不當自應撤銷，另由本院改判如主文第二項所示。
據上論斷，應依道路交通案件處理辦法第二十條，裁定如主文。
中　　　華　　　民 　　 國　　九十三　　年　    七  　　月　 　 七　　日
                                  臺灣士林地方法院交通法庭
                                      法  官  張  國  棟
右正本證明與原本無異。
如不服本裁定，應於送達後五日內，向本院提出抗告狀。
                                      書記官  何  子  傑
中　　　華　　　民　　　國　　九十三　　年　    七　  　月　　　九　　日
